臺灣高等法院臺南分院刑事判決
　　　　　　　　　　　　　九十四年度上訴字第一七三號　Ａ
上　訴　人
即　被　告　乙○○
　　　　　　　　　　（因案在臺灣臺南戒治所戒治中）
指定辯護人　丙○○　本院公設辯護人
上列上訴人因強盜案件，不服臺灣臺南地方法院中華民國九十三
年十二月二日九十三年度訴字第九六二號第一審判決（起訴案號
：台灣台南地方法院檢察署九十三年度偵字第七０五０號）提起
上訴，本院判決如下：
       主  文
原判決撤銷。
乙○○意圖為自己不法之所有，以詐術使人將本人之物交付，處
有期徒刑肆年。玩具手槍壹支沒收。
       事  實
一、乙○○曾違反槍砲彈藥刀械管制條例、煙毒及恐嚇案件，經
    法院分別判處有期徒刑一年（經減刑為六月）、三年四月及
    一年，定應執行刑為有期徒刑四年八月確定。又因盜匪案件
    ，經法院判處有期徒刑九年、褫奪公權七年確定，而與上開
    所定之有期徒刑四年八月接續執行，於八十八年十二月二十
    五日縮短刑期假釋出獄，應至九十六年九月二十五日縮刑期
    滿執行完畢，現仍在假釋期間內（不構成累犯）。
二、竟仍不知悔改，復意圖為自己不法之所有，預藏其所有仿Ｇ
    ＬＯＣＫ廠十七型半自動手槍製造之玩具手槍一支，於九十
    三年六月十八日晚上十時許，至臺南市○○區○○街二段一
    七八號「永興鐘錶店」內，向老闆甲○○施用詐術佯稱要購
    買手錶，致甲○○陷於錯誤，以為乙○○係要買錶，而自櫥
    櫃內取出勞力士手錶（型號：一六二三三號、錶號：Ｅ七三
    八○六六號）一只，交付其手中，令其觀看選購。乙○○假
    裝詢問價格，甲○○答稱：打折後之售價為十萬元（新台幣
    下同）。乙○○見手錶業經騙取得手，為喝止甲○○追逐逮
    捕並取回手錶，即彎腰假裝掏錢，旋自腰際取出玩具手槍，
    指著面對面之甲○○，恫嚇脅迫稱：「這隻錶我要了」等語
    ，致甲○○心生畏懼，任其強取該只定價十二萬元之勞力士
    手錶揚長離去。乙○○得手後，旋於同日晚間十一時許，持
    往臺南縣永康市○○路六號之二「皇家當鋪」，向該店不知
    情之員工吳美珍典當得款四萬元，並將前開玩具手槍丟棄在
    臺南縣永康市五王國小附近之某鐵皮圍牆處。經警據報於九
    十三年七月四日將乙○○拘提到案後，由乙○○帶同警方前
    往起出。
三、案經甲○○訴由臺南市警察局移送臺灣臺南地方法院檢察署
    檢察官偵查起訴。
    理  由
一、本案告訴人甲○○、證人吳美珍之證述，卷內鐘錶證明書、
    典當登記簿、當票、贓物暫時保管單、槍枝之鑑定、原審勘
    驗筆錄、翻拍之照片及被告於警局、原審之自白，當事人及
    辯護人均同意作為證據，自均有證據能力。
二、訊據上訴人即被告乙○○（下稱被告）除否認持槍指著告訴
    人甲○○，並辯稱：因當時店內尚有其他客人，伊拿槍係要
    恐嚇甲○○，以便能順利脫身外，對於上開其餘之事實，均
    供承不諱，而其坦承之部分，核與告訴人甲○○之指訴及證
    人即「皇家當舖」員工吳美珍於警詢時證述之情節相符，並
    有鐘錶證明書、典當登記簿、當票各一件（以上均影本）該
    只勞力士手錶照片二張、被告犯案後逃逸情形之錄影翻拍照
    片二張附卷及經刑事警察局鑑定結果認為係仿GLOCK廠十七
    型半自動手槍製造之玩具手槍（不具殺傷力）扣案可資佐證
    ，足見被告前開自白之情節與事實相符。而被告於告訴人甲
    ○○自櫥櫃內取出手錶交付其手中令其觀看選購後，即假裝
    與甲○○討價還價，旋彎腰假裝掏錢而自腰際取出手槍指著
    甲○○，並稱：「這隻錶我要了」，以喝止甲○○之追逐逮
    捕並取回手錶，致甲○○心生畏懼，而任其取走手錶等情，
    並經被告於警局供述在卷（第十八頁）。核與告訴人甲○○
    於警局、原審及本院證述之情節相符。查被告既以手槍指著
    甲○○並稱：「這隻手錶我要了」。其於本院復稱：其掏出
    手槍係為順利脫身，足見被告係為喝止甲○○追逐逮捕並取
    回手錶，始以手槍指著甲○○對其脅迫甚明。被告於原審辯
    稱：伊取出手槍僅虛晃一下，以便嚇唬老闆，順利脫身。於
    本院另辯稱：因當時店內尚有其他客人，伊始拿出手槍恐嚇
    甲○○，以便順利脫身，並未指著甲○○等語。第查：當時
    店內雖另有二人，惟距櫃臺約六、七公尺。且當時該二人正
    在看電視，並不知店內發生何事，復據告訴人甲○○到庭證
    述屬實。按告訴人甲○○與被告素無怨隙，自無虛構情節之
    必要，況被告於警局又已坦承上情無訛，所辯核屬避重就輕
    之詞，不足採信，犯行堪以認定。
三、按刑法上之強盜罪，以施用強暴、脅迫、藥劑、催眠術或他
    法，至使不能抗拒而取他人之物或使其交付，為構成要件。
    故強盜罪之取他人之物，或使人交付其物，必須係行為人施
    用之強暴、脅迫等手段，壓抑被害人之抗拒，至使喪失其意
    思決定自由，而侵奪被害人對於物之持有。若被害人之交付
    財物，並非行為人施用強暴、脅迫等手段，而係另有其他原
    因，則除構成其他罪名外，並不能以強盜罪相繩。易言之，
    強盜罪之罪質，在於行為人施用強暴、脅迫等手段，與被害
    人之交付財物，具有因果關係，倘其交付財物，係由於行為
    人施用詐術所致，自應論以詐欺罪。本件被告既係佯稱購錶
    ，迨告訴人取出手錶交付其手中，令其觀看選購，始取出藏
    於腰際之手槍，指向告訴人喝止告訴人追逐逮捕取回手錶，
    是其係施用詐術，使告訴人因誤信其要購錶，而自行交付手
    錶。其取得告訴人所交付之手錶，並非施用強暴、脅迫等手
    段，侵奪告訴人對於手錶之持有，自無疑義。核被告所為，
    係犯刑法第三百三十九條第一項之詐欺罪及第三百零四條第
    一項之以脅迫妨害人行使權利罪。按被告係預藏手槍至告訴
    人甲○○之鐘錶店，並於騙取手錶得手後，取出手槍指著甲
    ○○，至使甲○○心生畏懼，任令其取走手錶，故其所犯上
    開二罪，互有方法結果之牽連關係，應從一重之詐欺罪處斷
    。公訴意旨認被告係犯強盜罪，尚有未洽，起訴法條，應予
    變更。又公訴人既已敘述被告以手槍指向告訴人甲○○，恫
    稱：這只手錶我要了，致使告訴人甲○○任其取錶離去之事
    實，則其基本之事實上尚無不同，本院自得依法變更起訴法
    條，併予敘明。
四、原審予以科刑，固非無見。惟原審以：被告以顧客之姿，進
    入告訴人經營之「永興鐘錶店」店內，指定要看該只勞力士
    手錶，告訴人才將該手錶自上鎖之櫥窗中取出，交到被告手
    中，讓被告察看，以明是否合意合用，倘被告無購買意願，
    則會立即將該錶取回等情，業據告訴人於警詢指訴及原審審
    理時結證在卷（見原審卷第六四、六五、六九頁），是告訴
    人將該勞力士手錶交予被告觀看，僅在確定被告之購買意願
    ，主觀上並無將該手錶移轉予被告占有之意思，且徵諸社會
    經濟交易實況，該一「交錶」行為，僅表明讓消費者察看貨
    物之意，當然不會成立法律定義上的「交付」行為，亦屬常
    識，則在被告「亮槍」脅迫告訴人，至使不能抗拒而任令被
    告取錶遁去之前，前揭勞力士手錶應始終在告訴人實力支配
    之下，並未移轉予被告占有，指定辯護人昧於交易常情，強
    行曲解告訴人之真意，辯稱被告「亮槍」脅迫之前，已取得
    該手錶占有云云。因認告訴人既無將該手錶交付予被告之意
    ，自無「陷於錯誤，交付財物」之情事。而認被告應成立加
    重強盜罪，依上所述，尚有未合。蓋刑法上之交付，乃物之
    所持之移轉，為一事實觀念。財產上犯罪之可罰性，即在於
    行為人以不法之手段，移轉或侵奪物之所持。故如被害人因
    行為人施用詐術之不法手段，已將物交付行為人，自已喪失
    其物之持有，縱被害人並無移轉所有權或占有之意思，仍與
    刑法上交付之觀念相當。此與民法上買賣交付之觀念，尚不
    盡相同。而被告既係以詐欺之手段取得手錶，自不該當強盜
    罪。上訴意旨否認強盜，而指摘原判決不當，為有理由，應
    予撤銷改判。爰審酌被告有多項前科，現仍在假釋期間內，
    有臺灣高等法院被告全國前案紀錄表在卷可稽。竟仍不思循
    正途謀生，詐取手錶後復持槍脅迫，品行惡劣，嚴重危害社
    會治安等一切情狀，量處如主文所示之刑。另扣案之上開玩
    具手槍一支係被告所有，供脅迫所用之物，業據被告陳述在
    卷，應依刑法第三十八條第一項第二款之規定宣告沒收。至
    扣案之紅色襯衫、白色長褲各一件，僅係被告犯罪時穿著之
    衣物，並非供犯罪所用之物，與本案無直接關連性，自不得
    宣告沒收（最高法院九十年度台上字第七三一四號、九十二
    年度台上字第一二六三號裁判意旨參照），併予敘明。
據上論斷，應依刑事訴訟法第三百六十九條第一項前段、第三百
六十四條、第三百條、二百九十九條第一項前段，刑法第三百零
四條第一項、第三百三十九條第一項、第五十五條、第三十八條
第一項第二款、罰金罰鍰提高標準條例第一條判決如主文。
本案經檢察官姜麗儒到庭執行職務。
中　　華　　民　　國　　94　　年　　4 　　月　　29　　日
                  刑事第一庭    審判長法　官　黃崑宗
                                      法　官　田平安
                                      法　官　蔡長林
以上正本證明與原本無異。
檢察官如不服本判決應於收受本判決後十日內向本院提出上訴書
，其未敘述上訴理由者並得於提起上訴後十日內向本院補提理由
書。
被告不得上訴。
　　　　　　　　　　　　　　　　　　　書記官　戴淑敏
中　　華　　民　　國　　94　　年　　4 　　月　　29　　日
附錄法條：
刑法第304條第1項：
(強制罪)
以強暴、脅迫使人行無義務之事或妨害人行使權利者，處三年以
下有期徒刑、拘役或三百元以下罰金。
刑法第339條第1項：
(普通詐欺罪)
意圖為自己或第三人不法之所有，以詐術使人將本人或第三人之
物交付者，處五年以下有期徒刑、拘役或科或併科一千元以下罰
金。
